臺灣桃園地方法院刑事判決
111年度交簡上字第51號
上  訴  人
即  被  告  謝杰紘


選任辯護人  蕭烈華律師
上列上訴人即被告因過失傷害案件，不服本院民國110年12月27
日110年度壢交簡字第2193號第一審刑事簡易判決（聲請簡易判
決處刑案號：110年度偵字第9746號），提起上訴，本院管轄之
第二審合議庭判決如下：
    主  文
原判決撤銷。
謝杰紘犯過失傷害罪，處拘役參拾日，如易科罰金，以新臺幣壹
仟元折算壹日。緩刑貳年，並應依附表所示之方式賠償吳欣儒。
    事  實
一、謝杰紘於民國109年9月9日晚間8時15分許，騎乘車號000-00
    0號普通輕型機車，自桃園市平鎮區復旦路4段左轉進入榮平
    路，在該未設置行車分向線之路段往楊梅方向直行行駛時，
    本應注意車前狀況，隨時採取必要之安全措施。當時並無不
    能注意之情形，謝杰紘疏未注意前方吳欣儒騎乘車號000-00
    0號普通重型機車，沿榮平路自對向直行行駛而來，吳欣儒
    亦疏未注意車前狀況。謝杰紘直行中與吳欣儒之車輛發生碰
    撞，致吳欣儒受有左側第5蹠骨閉鎖性骨折、四肢多處挫擦
    傷等傷害。
二、案經吳欣儒訴由桃園市政府警察局平鎮分局移送臺灣桃園地
    方檢察署檢察官偵查並聲請簡易判決處刑。
    理  由
壹、證據能力部分：
一、本判決所引用被告以外之人於審判外所為之陳述，被告謝杰
    紘及辯護人於本院準備程序時明示同意其證據能力。審酌上
    開陳述作成之情況，均符合法律規定，並無顯不可信之情形
    ，認屬適當，依刑事訴訟法第159條之5第1項之規定，有證
    據能力。
二、其餘經本判決援引之證據，被告及辯護人均未爭執其證據能
    力，且核無公務員違法取證之情形，又與本案犯罪事實之認
    定具關聯性，並經本院於審判期日，踐行證據調查之法定程
    序，應認均有證據能力。
貳、實體部分：
一、被告於本院審理中，雖坦承於上開時間、地點騎乘機車與告
    訴人吳欣儒發生碰撞，惟否認有過失傷害犯行，辯稱：當時
    我已經轉彎結束，但因為那段路有彎道，我看不到對方來的
    方向，我來不及反應等語。
二、經查：
　㈠被告於109年9月9日晚間8時15分許，騎乘車號000-000號普通
    輕型機車，自桃園市平鎮區復旦路4段左轉進入榮平路，在
    該未設置行車分向線之路段往楊梅方向直行行駛，適告訴人
    騎乘車號000-000號普通重型機車，沿榮平路自對向直行行
    駛而來，兩車發生碰撞，告訴人因而受有左側第5蹠骨閉鎖
    性骨折、四肢多處挫擦傷之傷害等情，為被告所承認，並有
    告訴人於警詢及偵訊之指訴可佐（見偵卷第25-28頁、第117
    -119頁），另有聯新醫院診斷證明書、道路交通事故現場圖
    、道路交通事故調查報告表㈠㈡、事故現場暨車損照片在卷可
    憑（見偵卷第29頁、第35-41頁、第57-69頁）。
　㈡告訴人於警詢及偵訊時證稱：我是直行車，謝杰紘是轉彎車
    ，他從我右前方行駛過來，我無法閃避等語（見偵卷第26頁
    、第118頁），主張被告為轉彎車。被告於偵訊及本院審理
    時則供稱：我當時已經完成左轉等語（見偵卷第118頁，本
    院簡上卷第118頁），而主張已完成轉彎開始直行，可見雙
    方主張並不一致。然而，告訴人於警詢時另稱：我騎車直行
    ，謝杰紘從我右前方出現，車輛大燈閃到我的眼睛，我往左
    側閃避，兩車還是碰撞等語（見偵卷第26頁），於偵訊時亦
    稱：謝杰紘的車燈有照到我眼睛等語（見偵卷第118頁）。
    而一般機車之車燈位在車頭位置，往車輛行進方向照射，依
    告訴人所述，其騎車直行時遭被告之機車照射眼睛，可見被
    告當時已轉彎進入榮平路，行駛在告訴人之前方，則被告供
    稱其當時已完成左轉開始直行等情，應屬有據。從而，應認
    本案事故發生時，被告已左轉進入榮平路並直行，被告與告
    訴人之車輛並非轉彎車與直行車之關係，而係對向直行車之
    關係。
　㈢按汽車行駛時，駕駛人應注意車前狀況並隨時採取必要之安
    全措施，道路交通安全規則第94條第3項定有明文。被告騎
    車沿榮平路直行，應注意車前狀況並隨時採取必要之安全措
    施，而當時為夜間，天候晴，現場有照明，道路上無障礙物
    ，視距良好，有道路交通事故調查報告表㈠及現場照片附卷
    足憑（見偵卷第39頁、第58-61頁），客觀上並無不能注意
    之情形，被告疏未注意而與告訴人發生碰撞，其過失情節甚
    明。被告雖以前詞否認有過失，然而被告既已完成左轉進入
    榮平路，對於其行進方向前方之車況應能注意。況且，被告
    開始左轉彎至完成左轉前，即應開始注意其所進入車道之行
    車狀況。依卷附現場照片可知，復旦路4段與榮平路之交岔
    路口之路幅甚寬，且無障礙物，被告完成左轉前即應能注意
    到告訴人之車輛，其辯稱未能看見對方而無過失等情，不足
    採憑。
　㈣被告未注意車前狀況，碰撞告訴人所騎乘之車輛，致告訴人
    倒地後受有前揭傷害，其過失行為與告訴人受傷之結果具有
    相當因果關係。從而，本案事證明確，被告之過失傷害犯行
    堪以認定，應依法論罪科刑。
三、論罪：
　㈠被告所為，犯刑法第284條前段之過失傷害罪。
　㈡本案事故發生後，報案資料未報明肇事人姓名，處理人員前
    往現場處理時，被告在場，並當場承認為肇事人，有道路交
    通事故肇事人自首情形紀錄表在卷可憑（見偵卷第45頁）。
    應認被告在職司犯罪偵查之公務員發覺前即承認肇事，並自
    願接受裁判，合於自首之要件，依刑法第62條前段規定減輕
    其刑。
四、撤銷改判之理由及科刑：
  ㈠原審以被告所為事證明確，予以論罪科刑，固非無見。惟查
    ，本案事故發生時，被告騎車已自復旦路4段完成左轉進入
    榮平路直行，被告與告訴人之車輛並非轉彎車與直行車之關
    係，而係對向直行車之關係，已如前述。原審認被告係轉彎
    車而違反轉彎車之注意義務，關於被告過失情節之事實認定
    ，尚有未合。被告上訴否認過失，雖無理由，惟原判決認定
    事實既有前揭違誤，應予以撤銷改判。
  ㈡審酌被告於夜間騎乘機車，未充分注意車前狀況，肇生本件
    事故，犯後雖否認過失，惟主動請求與告訴人和解，經本院
    調解成立，告訴人表示不再追究被告之責任而撤回告訴，有
    本院調解筆錄及刑事撤回告訴狀在卷可憑（見本院簡上卷第
    81-83頁），兼衡告訴人就本案事故之發生，亦有未盡車前
    注意義務之疏失，並考量被告行為所生損害、素行、智識能
    力及生活狀況等一切情狀，量處如主文所示之刑，並諭知易
    科罰金之折算標準。
五、緩刑諭知：
　　查被告前因犯賭博罪，經臺灣新竹地方法院以104年度訴字
    第240號判處有期徒刑5月確定，於106年5月4日易科罰金執
    行完畢，其後5年以內未曾因故意犯罪受有期徒刑以上刑之
    宣告，有臺灣高等法院被告前案紀錄表在卷可憑。被告於本
    案因一時疏未注意，致生車禍事故，雖否認犯行，惟仍願意
    積極賠償告訴人之損失，應認被告仍能以本件事故作為警惕
    ，注意行車安全，而無再犯之虞。故諭知緩刑2年，被告應
    依附表所載方式賠償告訴人。若被告違反此賠償義務而情節
    重大者，得經檢察官聲請法院撤銷緩刑之宣告，附此敘明。
據上論斷，應依刑事訴訟法第455條之1第1項、第3項、第369條
第1項前段、第364條、第299條第1項前段，判決如主文。
本案經檢察官吳建蕙聲請簡易判決處刑，檢察官周彤芬到庭執行
職務。
中　　華　　民　　國　　111 　年　　8 　　月　　19　　日
                  刑事第四庭  審判長法  官  黃柏嘉
　　　　　　　　　
　　　　　　　　　                  法  官  陳韋如
　　　　　　　　　
                　　　　　　　　　  法　官　涂偉俊
以上正本證明與原本無異。
不得上訴。
　　　　　　　　　　　　　　　     書記官　余玫萱　　　　　　　　　
中　　華　　民　　國　　111 　年　　8 　　月　　19　　日



附錄所犯法條：
中華民國刑法第284條
因過失傷害人者，處1年以下有期徒刑、拘役或10萬元以下罰金
；致重傷者，處3年以下有期徒刑、拘役或30萬元以下罰金。
附表：
謝杰紘應給付吳欣儒新臺幣（下同）2萬8,000元（不含強制險），分6期給付： 自民國111年6月15日起至111年10月15日止，按月於每月15日前各給付5,000元，於111年11月15日給付3,000元。如有一期未履行，視為全部到期。